【裁判字號】    97,聲繼,6
【裁判日期】    970324
【裁判案由】    遺產繼承
【裁判全文】
臺灣臺東地方法院民事裁定               97年度聲繼字第6號
聲  請  人
即 繼承 人  甲○○(曾用名:.
代  理  人  丙○○
被 繼承 人  乙○○
上列聲明人聲明繼承遺產事件，本院裁定如下：
    主  文
本件遺產繼承之聲明應予駁回。
聲明程序費用新臺幣壹仟元由聲明人負擔。
    理      由
一、本件聲明意旨略以：被繼承人乙○○係民國11年3月16日出
    生，於96年3月2日死亡，其死亡後在臺灣地區留有遺產，聲
    明人為乙○○在大陸地區之胞妹，對乙○○遺產有繼承權，
    爰依臺灣地區與大陸地區人民關係條例第66條暨施行細則第
    59條規定，向本院為聲明繼承之意思表示等語。並提出乙○
    ○戶籍謄本、親屬系統表、及經財團法人海峽交流基金會驗
    證之大陸地區福建省東山縣公證處作成之親屬關係公證書、
    委託書等件為證。
二、按在大陸地區製作之文書，經行政院設立或指定之機構或委
    託之民間團體驗證者，推定為真正；此推定真正之文書，其
    實質上證據力，由法院或有關主管機關認定，臺灣地區與大
    陸地區人民關係條例第7條、臺灣地區與大陸地區人民關係
    條例施行細則第9條第1項分別定有明文。是以，前開臺灣地
    區與大陸地區人民關係條例第7條所稱之真正，係指形式上
    之真正而言，至該文書之內容是否足以證明某一待證事實存
    在，仍需法院綜合一切事實證據予以判斷，並非該文書一經
    提出，法院即不須就其他法院應依職權調查之事項予以調查
    。經查：
    (一)本件被繼承人乙○○係11年3月16日出生，於96年3月2日
      死亡，生前設籍臺東縣臺東市○○里○鄰○○路1010號，
      在臺灣地區並無配偶及子女，有戶籍謄本1份在卷可稽。
      且經本院依職權向內政部入出國及移民署、行政院國軍退
      除役官兵輔導委員會馬蘭榮譽國民之家、臺東縣後備指揮
      部查詢結果：乙○○為榮民，無赴大陸探親登記資料，亦
      無列管兵籍資料，依馬蘭榮譽國民之家單身榮民親屬關係
      表載，乙○○於大陸地區有弟鄭受祿（89年11月11日死亡
      ）、妹鄭美珍、侄子鄭炳川、鄭炳州、鄭炳順及鄭炳淵尚
      生存外，無其他親屬等情，有內政部入出國及移民署97年
      3月12日移署資處伶字第09710427090號、行政院國軍退除
      役官兵輔導委員會馬蘭榮譽國民之家97年3月17日馬家輔
      字第0970000882號暨臺東縣後備指揮部97年3月13日後台
      東動字第0970000719號函附卷可參，均無任何與聲明人有
      關之資料。
    (二)再者，經本院於97年3月5日命聲明人應於收受通知送達翌
      日起20日內補正聲明人與乙○○間往來書信、合影照片、
      匯款紀錄或其他足以證明彼此間親屬關係存在之相關資料
      ，該項通知業於同年月10日送達聲明人之代理人，有送達
      證書1件在卷可憑。聲明人除僅提出乙○○匯款予鄭炳川
      之匯款紀錄外，其餘之相關資料均無法提出供本院參酌。
三、綜上各情，聲明人主張其為被繼承人乙○○在大陸地區之胞
    妹，雖據提出大陸地區福建省東山縣公證處出具之親屬關係
    公證書為證，並經財團法人海峽交流基金會認證，而得認為
    其形式為真正。然依首揭說明及前開本院調查結果，聲明人
    是否確為乙○○在大陸地區之胞妹，顯已不無疑義。而聲明
    人復未能提出其他證據證明其與被繼承人乙○○之關係，本
    院尚難僅以聲明人所提之書證即認其主張為真正。從而，聲
    明人本於臺灣地區與大陸地區人民關係條例第66條之規定，
    向本院為遺產繼承之表示，於法尚非有據，應予駁回。
四、依非訟事件法第21條第1項前段、第24條第1項，裁定如主文
    。
中    華    民    國    97    年    3     月    24    日
                  民事庭    法  官  魏式瑜
以上正本係照原本作成。
如對本裁定抗告須於裁定送達後10日內向本院提出抗告狀，並應
繳納抗告費新臺幣1,000元。
中    華    民    國    97    年    3     月    24    日
                            書記官  許瑞權


司法院資訊處製作；財團法人民間司法改革基金會備份。
